【裁判字號】    95,易,1744
【裁判日期】    951229
【裁判案由】    詐欺
【裁判全文】
臺灣士林地方法院刑事判決              95年度易字第1744號
公  訴  人  臺灣士林地方法院檢察署檢察官
被      告  甲○○
上列被告因詐欺案件，經檢察官提起公訴（95年度偵緝字第1172
號），被告於準備程序進行中就被訴事實為有罪之陳述，經本院
合議庭裁定由受命法官獨任進行簡式審判程序，判決如下：
    主  文
甲○○幫助意圖為自己不法之所有，以詐術使人將本人之物交付
，處有期徒刑伍月，如易科罰金，以銀元佰元折算壹日。
    事  實
一、甲○○雖可預見將自己開設之金融帳戶（含存摺、提款卡、
    密碼）等物提供他人使用，該他人極可能以該帳戶作為詐欺
    取財犯罪之工具，因無業缺錢花用，經由報紙分類廣告內容
    中獲悉可利用出賣帳戶牟利，竟以該廣告記載之聯絡方式接
    洽後，基於幫助詐欺之犯意，於民國93年7 、8 月間某日，
    在高雄縣鳳山市○○路附近，以新台幣（下同）5000元之價
    格，將其於93年4 月29日申辦之台北富邦商業銀行前鎮分行
    帳號000000000000號活期存款帳戶存摺、提款卡、印鑑章、
    密碼出售予不詳詐欺集團成員使用。嗣某詐騙集團成員於94
    年11月8 日以匿名「文琳」在網路刊登援交訊息，並要求乙
    ○○以提款機匯款方式測試帳戶功能，致乙○○陷於錯誤，
    依詐騙集團指示前往住處附近即台北市北投區以提款機分別
    匯款12811 元、1000元、3700 0元，共計50811 元至甲○○
    上揭台北富邦商業銀行前鎮分行帳戶內，詐騙集團成員旋即
    將轉入款項提領一空，甲○○提供上揭存款帳戶幫助該詐騙
    集團成員遂行其詐欺取財犯行，嗣乙○○發覺受騙報警處理
    ，始查得上情。
二、案經臺北市政府警察局士林分局報告臺灣士林地方法院檢察
    署檢察官偵查起訴。甲○○於準備程序進行中就被訴事實為
    有罪之陳述，本院合議庭裁定由受命法官獨任進行簡式審判
    程序審理。
    理  由
一、證據能力之判斷
(一)按以簡式審判程序者，不受刑事訴訟法第159 條第1 項之限
    制，同法第159 條第2 項定有明文，是依上開規定，以簡式
    審判程序之案件，被告以外之人於審判外之陳述，應認具有
    證據能力。
(二)查本案被害人乙○○於警詢中所為陳述，雖係被告以外之人
    於審判外之陳述，惟因本案採簡式審判程序，揆諸首揭說明
    ，應認具有證據能力。
二、上開犯罪事實，迭據被告於偵查及本院審理時坦承不諱（見
    本院95年12月21日準備程序、審判筆錄參照），核與證人即
    被害人乙○○於警詢、偵訊時證述之情節相符（見95年偵字
    第9553號卷第4 、5 頁、第33、34頁、95年偵緝字第1172號
    卷第33、34頁），並有被害人乙○○所提出之銀行自動櫃員
    機交易明細表影本3 份（見95年偵字4553號卷第10頁）、甲
    ○○所有台北富邦商業銀行前鎮分行帳號000000000000之開
    戶資料與該帳戶之各類存款歷史對帳單各1 份（同上偵緝字
    第11 72 號卷第52至54頁）在卷可稽可稽，足認被告上開自
    白應與事實相符，足堪採信，本案事證明確，被告犯行堪可
    認定，應依法論科。
三、論罪科刑之理由
(一)核被告甲○○所為，係犯刑法第30條第1 項前段、第339 條
    第1 項之幫助詐欺取財罪。惟被告行為後，刑法於94年2 月
    2 日修正公布，95年7 月1 日施行（95年7 月1 日修正施行
    前刑法稱修正前刑法），其中第2 條第1 項「行為後法律有
    變更者，適用行為時之法律。但行為後之法律有利於行為人
    者，適用最有利於行為人之法律」之規定，係規範行為後法
    律變更所生新舊法律比較適用之準據法，於刑法修正施行後
    ，自應適用該修正後之第2 條第1 項之規定，為「從舊從輕
    」之比較。刑法第339 條之詐欺罪法定刑得科1,000 元以下
    之罰金，依被告行為時之修正前刑法第33條第5 款規定：「
    主刑之種類如左：五、罰金：1 元以上。」，換算新臺幣後
    ，為新臺幣3 元以上。惟被告行為後修正後刑法第33條第5
    款規定：「主刑之種類如下：五、罰金：新臺幣1 千元以上
    ，以百元計算之。」，經比較修正前後關於科處罰金刑之最
    低刑度規定，應適用被告行為時法即修正前刑法第33條第5
    款之規定較有利於被告。另有關罰金之貨幣單位及提高標準
    ，為因應刑法第33條第5 款之修正，刑法施行法第1 條之1
    第1 項雖規定「中華民國九十四年一月七日刑法修正施行後
    ，刑法分則編所定罰金之貨幣單位為新臺幣」；然考量刑法
    新制施行以後，刑法分則編所定罰金已無「罰金罰鍰提高標
    準條例」及「現行法規所定貨幣單位折算新臺幣條例」之適
    用，為使罰金數額趨於一致，避免新舊法律之比較適用，刑
    法施行法第1 條之1 第2 項遂規定「九十四年一月七日刑法
    修正時，刑法分則編未修正之條文定有罰金者，自九十四年
    一月七日刑法修正施行後，就其所定數額提高為三十倍。但
    七十二年六月二十六日至九十四年一月七日新增或修正之條
    文，就其所定數額提高為三倍」。即在95年6 月30日以前，
    刑法分則編所定罰金之貨幣單位固為銀元，且部分條文亦應
    適用罰金罰鍰提高標準條例第一條前段規定提高倍數；自95
    年7 月1 日以後，刑法分則編所定罰金之貨幣單位則為新臺
    幣，並應一律依刑法施行法第一條之一第二項規定，提高其
    倍數為三倍或三十倍不等。惟經折算結果，無論新制施行前
    、後，刑法分則編所定罰金數額之內涵實無不同；即刑法分
    則編有關罰金刑之貨幣單位，雖已由「銀元」改為「新臺幣
    」，然法院所得判處之罰金最高數額實並無二致，即所涉刑
    罰之實質內涵俱未變更。是自95年7 月1 日起，刑法分則編
    所定條文雖應一律適用刑法施行法第1 條之1 之規定，然此
    既非法律變更，亦核無新舊法律比較適用之問題，附此敘明
    。
(二)95年7 月1 日修正施行之刑法第30條固有若干文字之更動，
    將「從犯」修正為「幫助犯」，將「幫助他人犯罪」修正為
    「幫助他人實行犯罪行為」，但均不影響「幫助犯無獨立性
    ，必以正犯有犯罪行為之存在，始能存在」之從屬性質，故
    不涉及罪刑實質內容之變更，無比較新舊法之問題，是被告
    幫助他人犯前開罪名，應依修正後刑法第30條第2 項之規定
    ，按正犯之刑減輕之。
(三)刑之酌科
  1.宣告刑
    本院審酌被告時值年輕，僅因缺錢便出售存摺帳戶供詐騙集
    團成員使用，助長詐騙集團財產犯罪之風氣，致民眾屢屢受
    騙而匯款轉帳，實為當今社會層出不窮之詐財事件所以發生
    之根源，而本件被害人受詐騙之金額即高達50811 元，被害
    人所受損害非輕，且亦因被告提供帳戶，致使執法人員難以
    追查該詐騙集團之真實身分，益見被告所為實有不當，自應
    受有相當程度之刑事非難，併其犯後坦承罪行、態度良好等
    一切情狀，量處如主文所示之刑，以示懲儆。
  2.易刑處分
    按易刑處分，即易科罰金之折算標準、易服勞役之折算標準
    及期限，於新法施行後，均應為新舊法律之比較適用（最高
    法院95年度第八次刑事庭會議決議三(二)參照）。查：被告係
    於95年7 月1 日以前，觸犯刑法第339 條第1 項之詐欺罪幫
    助犯，並經本院判處如主文所示之有期徒刑5 月在案；惟其
    行為後，刑法第41條規定業於94年1 月7 日經三讀修正，於
    94 年2月2 日經總統公布，並自95年7 月1 日起開始施行。
    茲依修正前刑法第41條第1 項前段規定：「犯最重本刑為五
    年以下有期徒刑以下之刑之罪，而受六個月以下有期徒刑或
    拘役之宣告，因身體、教育、職業、家庭之關係或其他正當
    事由，執行顯有困難者，得以一元以上三元以下折算一日，
    易科罰金」，暨修正前罰金罰鍰提高標準條例第2 條前段規
    定（業因配合刑法修正而經公告刪除）：「依刑法第四十一
    條易科罰金或第四十二條第二項易服勞役者，均就其原定數
    額提高為一百倍折算一日」，被告行為時之易科罰金折算標
    準，本應以銀元300 元折算1 日，經以現行法規所定貨幣單
    位折算新臺幣條例第二條規定之折算比例，換算其單位幣值
    為新臺幣，即應以新臺幣900 元折算1 日。較之95年7 月1
    日修正施行之刑法第41條第1 項前段規定：「犯最重本刑為
    五年以下有期徒刑以下之刑之罪，而受六個月以下有期徒刑
    或拘役之宣告者，得以新臺幣一千元、二千元或三千元折算
    一日，易科罰金」，修正前之折算標準顯然較有利於被告，
    按諸首開說明，本件自應適用修正前刑法第41條第1 項前段
    暨修正前罰金罰鍰提高標準條例第2 條規定，諭知如主文所
    示之易科罰金折算標準。
三、應適用之法條：
    刑事訴訟法第273 條之1 第1 項、第299 條第1 項前段、刑
    法第2 條第1 項前段、第339 條第1 項、第30條第1 項前段
    、第2 項、修正前刑法第33條第5 款、第41條第1 項前段，
    刑法施行法第1 之1 條，修正前罰金罰鍰提高標準條例第2
    條，判決處刑如主文。
本案經檢察官吳維雅到庭執行職務。
中    華    民    國    95    年    12    月    29    日
                  刑事第五庭法  官  汪梅芬
以上正本證明與原本無異。
如不服本判決，應於判決送達後10日內，向本院提出上訴狀。
                            書記官  張成龍
中    華    民    國    95    年    12    月    29    日
附錄論罪法條：
中華民國刑法第339條
（普通詐欺罪）
意圖為自己或第三人不法之所有，以詐術使人將本人或第三人之
物交付者，處5年以下有期徒刑、拘役或科或併科1千元以下罰金
。
以前項方法得財產上不法之利益或使第三人得之者，亦同。
前二項之未遂犯罰之。


司法院資訊處製作；財團法人民間司法改革基金會備份。
